【裁判字號】    92,交聲,182
【裁判日期】    921231
【裁判案由】    聲明異議
【裁判全文】
臺灣嘉義地方法院交通事件裁定                    九十二年度交聲字第一八二號
    原處分機關  交通部公路總局嘉義區監理所
    異  議  人  甲○○
右列異議人即受處分人因違反道路交通管理處罰條例案件，對於原處分機關即交通部
公路總局嘉義區監理所九十二年七月十四日所為裁決（嘉監裁字第裁七○－Ｌ000
00000號）聲明異議，本院裁定如左：
    主  文
異議駁回。
    理  由
一、異議意旨略以：異議人甲○○駕駛ＸＲ－○八○號營業曳引車於民國九十一年一
    月十四日上午九時，在嘉義縣太保市○○路與麻太路口處，與吳文派發生交通事
    故，經嘉義縣警察局交通隊交通事故審查小組於九十一年三月八日以嘉縣警交字
    第Ｌ00000000號違規通知單舉發違規「起駛前未注意其他車輛，肇事致
    （吳文派）死亡」。然案發時路況有一小彎度的緩上坡，伊車上載有重物，且剛
    起步，車速應不至於有超過二、三十公里之可能，且當時伊車尾已過路口中心，
    又對方機車完整無缺，是對方誤闖紅燈，撞擊伊車之右前輪右側，嘉義區監理所
    嘉監裁字第裁七○－Ｌ00000000號裁決書，顯有未洽，爰依法聲明異議
    云云。
二、按汽車駕駛人爭道行駛，有起駛前，不讓行進中之車輛優先通行者，處新臺幣六
    百元以上一千八百元以下罰鍰，道路交通管理處罰條例第四十五條第十款定有明
    文。又按汽車駕駛人違反道路交通管理處罰條例第四十五條規定，除依該條規定
    處罰鍰外，並予記違規點數一點，同條例第六十三條第一項第一款亦定有明文。
    再按汽車駕駛人，駕駛汽車違反道路交通安全規則，因而肇事致人死亡者，吊銷
    其駕駛執照，道路交通管理處罰條例第六十一條第一項第四款復定有明文。
三、經查：
（一）異議人於九十一年一月十四日上午九時許，駕駛車牌號碼ＸＲ－○八○號營業
      曳引車在嘉義縣太保市○○路與麻太路口處，與吳文派騎乘之機車發生撞擊，
      致吳文派死亡之事實，為異議人所不爭執。
（二）依卷附道路交通事故調查報告表及現場照片，異議人營業曳引車之右前輪輪胎
      有撞擊痕，而吳文派之機車車頭置物籃下方則有因遭擠壓而彎曲之情形，另前
      輪之擋泥板亦斷裂，由此可認吳文派於事故發生當時應係車頭垂直撞向異議人
      營業曳引車之右前輪，始肇致機車有前開損壞，則吳文派當時之行向係沿麻太
      路由南往北方向行經北港路與麻太路之交岔路口，致與異議人營業曳引車發生
      碰撞一情，可以認定。
（三）再觀之卷附道路交通事故調查報告表，吳文派之機車刮痕之起始點乃位於北港
      路及麻太路十字路口處，足徵撞擊點在該十字路口處無訛，而異議人自承其於
      北港路上停車等候紅燈轉綠燈，且為紅綠燈前第一部車輛，剛起步經過十字路
      口即聽見滑倒聲等情，又異議人營業曳引車與機車之撞擊部位乃右前輪處，已
      如前述，則異議人起駛前應得以注意到吳文派之機車駛至，異議人未注意讓其
      先行，而與之爭道，肇事致吳文派死亡，堪以認定。
（四）是原處分機關據上開規定，裁罰異議人罰鍰新台幣六百元，吊銷異議人駕駛執
      照，並記違規點數一點，於法並無不合，本件異議為無理由，應予駁回。
據上論結，應依道路交通管理處罰條例第八十七條第二項、道路交通案件處理辦法第
十九條，裁定如主文。
中      華      民      國    九十二    年      十二    月     三十一   日
                                  臺灣嘉義地方法院交通法庭
  法  官  劉  瓊  雯
右正本證明與原本無異。
如不服本裁定，應於裁定送達後五日內向本院提出抗告狀（應附繕本）。
中      華      民      國    九十二    年      十二    月     三十一   日
                                        書記官  陳  冠  學


司法院資訊處製作；財團法人民間司法改革基金會備份。
